【裁判字號】    97,交聲,512
【裁判日期】    980608
【裁判案由】    違反道路交通管理處罰條例聲明異議
【裁判全文】
臺灣新竹地方法院交通事件裁定  97年度交聲字第512號
原處分機關  交通部公路總局新竹區監理所
異  議  人
即受處分人  天新交通股份有限公司
                    統一編號：.
                      號
法定代理人  乙○○
上列異議人即受處分人因違反道路交通管理處罰條例案件，對於
交通部公路總局新竹區監理所民國97年10月14日竹監營字第裁50
-E00000000號違反道路交通管理事件裁決處分聲明異議，本院裁
定如下：
    主  文
異議駁回。
    理  由
一、原處分意旨略以：胡育忠於民國97年8 月26日2 時21分駕駛
    受處分人即異議人所有車牌號碼：8K-727號營業大貨曳引車
    後方聯結車牌號碼：P3-72 號全托車行經國道1 號北上
    117.6 公里處，因曳引車裝載貨物過重，經警要求至過磅站
    過磅，測得實重29.8公噸，逾該車核定總重25公噸，而超載
    4.8 公噸之違規行為，經內政部警政署國道公路警察局第二
    警察隊以異議人有違反道路交通規則第81條第1 項第4 款規
    定，而依道路交通管理處罰條例第29條之2 第1 項規定掣單
    舉發，異議人於應到案日期前提出申訴，經原處分機關函詢
    原舉發單位結果，仍認異議人確有前開違規行為，乃依道路
    交通管理處罰條例第29條之2 第3 項（漏引第1 項）之規定
    ，於97 年10 月14日以竹監營字第裁50—Z00000000 號裁決
    書裁處受處分人罰鍰新臺幣（下同）15,000元，並記汽車違
    規紀錄1點 等語。
二、聲明異議意旨略以：(一)異議人所有車牌號碼8K-727號營業大
    貨曳引車，依法領有全聯結車之行照，於未聯結時，核定總
    重為25公噸，其聯結核定總重為45公噸。胡育忠於97年8 月
    26 日2時21分駕駛前開營業大貨曳引車後方聯結車牌號碼：
    P3 -72號全托車，行經國道1 號北上117. 6公里楊梅收費站
    時，遭內政部警政署國道公路警察局第二警察隊員警要求將
    該聯結車分開磅重，認車牌號碼：8K-727營業大貨車曳引車
    測得實重29.8公噸，逾該貨車核定25公噸，而超載4.8 公噸
    之違規行為，而掣單舉發。惟依道路交通安全規則第81條第
    1 項第2 款規定：全聯結車裝載之總聯結重量，不得超過兼
    供曳引大貨車核定之總聯結重量，該規定係規範大貨車兼供
    曳引之全聯結車之聯結載重規定，而同條第4 項則規定全聯
    結車未聯結時之載重標準，員警依交通部之行政函示將全聯
    結車分開磅重，顯然與前開規定相左：(二)另當時取締員警係
    以全聯結狀況以母車下去測量，並未將聯結車拆開分別測量
    ，而道路與地磅高低不同，所以測量重量一定不會標準等語
    。爰依法聲明異議，請求撤銷原處分等語。
三、按汽車裝載貨物超過核定之總重量、總聯結重量者，處汽車
    所有人罰鍰，並記汽車違規紀錄一次，有前項規定之情形者
    ，應責令改正或當場禁止通行，並處1 萬元罰鍰，超載10公
    噸以下者，以總超載部分，每1 公噸加罰1,000 元；超載逾
    10公噸至20公噸以下者，以總超載部分，每1 公噸加罰2,00
    0 元；超載逾20公噸至30公噸以下者，以總超載部分，每1
    公噸加罰3,000 元；超載逾30公噸者，以總超載部分，每1
    公噸加罰5,000 元。未滿1 公噸以1 公噸計算，道路交通管
    理處罰條例第29條之2 第3 項定有明文。
四、次按道路交通安全規則第2 條第18款所稱之總重係指車重與
    載重之全部重量。同條第19款所稱之總聯結重量，係指曳引
    車及拖車之車重與載重之全部重量；復按聯結車輛之裝載，
    全聯結車裝載之總聯結重量，不得超過兼供曳引大貨車核定
    之總聯結重量，兼供曳引大貨車裝載之總重量不得超過核定
    之總重量，道路交通安全規則第81條第2 、4 款亦定有明文
    。故本案兼供曳引之貨車聯結拖車裝載時，除不得超過汽車
    行車執照上核定登載之總聯結重量即曳引貨車與聯結之拖車
    總重量之和外，其貨車及拖車之裝載，亦分別不得超過本身
    核定之總重量。
五、經查：
  (一)證人即當時執勤員警甲○○於本院證稱：本件交通違規事件
    由伊所取締，車號8K-727號全聯結車裝載水，經過造橋收費
    站的北上地磅處，因為地磅長度無法容納下該聯結車的長度
    ，所以依據交通部96年10月16日函辦理，全聯車之裝載，應
    該分開過磅原則，予以分開過磅。當時過磅的時候，雖然未
    將聯結車拆開，係因受限於地磅空間處太小，伊先把母車進
    入過磅，才磅出全面總重量，子車重量18.7公噸。當時是因
    為母車超載，伊才舉發。本件沒有一起秤重，是先測量前面
    再測量後面，今日異議人是母車超載，過磅時子車沒有進入
    ，所以不會影響母車秤重之重量等語，有本院訊問筆錄在卷
    可稽（見本院卷98年2 月16日訊問筆錄）。茲證人係依法執
    行勤務之警員，與異議人並無任何恩怨仇隙，並無設詞誣陷
    異議人之必要，依此，本院認證人所證上開舉發過程，應屬
    實在。本院參酌曳引車後方聯結全托車方式一般係以掛勾方
    式聯結，及依證人前開證述內容，車牌號碼8K-727號曳引車
    於過磅時，後方聯結之全托車既未進入地磅一同過磅，縱曳
    引車於過磅時未將全托車卸除，應不影響曳引車過磅之重量
    。異議人辯稱員警是以全聯結狀況以母車下去測量，並沒有
    將聯結車卸除分別測量，而道路與地磅高低不同，所以測量
    重量一定不會標準云云，不足採信。
  (二)茲異議人所有之車牌號碼：8K-727號營業大貨曳引車，其核
    定之載重為14.6公噸，總重量為公25噸，總聯結重量（即加
    上曳引聯結之拖車載重重量）為45公噸等情，有汽車車籍查
    詢在卷可稽。而該車為警查獲時雖有聯結拖車行駛，惟警方
    當時係將曳引車及全托車分開磅重，業據證人甲○○證述在
    卷，而該曳引車經過磅後，測得實重29.8公噸，逾該車核定
    總重25公噸，而超載4.8 公噸之事實，亦有證人當場掣單舉
    發之內政部警政署國道公路警察局公警局交字第Z00000000
    號舉發違反道路交通管理事件通知單在卷可憑。異議人所有
    車牌號碼：8K-727號營業大貨曳引車於上開時、地，裝載貨
    物逾該車核定總重25公噸，而超載4.8 公噸之違規行為，應
    堪認定。
六、綜上，異議人所有車牌號碼：8K-727號營業大貨曳引車有於
    上述時、地裝載貨物超過核定之重量4.8 公噸違規之事實，
    則原處分機關依道路交通處罰條例第29條之2 第1 、3 項（
    原處分漏引第1 項）罰鍰15,000元，並記汽車違規紀錄1 次
    ，於法並無不當，本件異議無理由，應予駁回。
七、據上論結，應依道路交通案件處理辦法第19條，裁定如主文
    。
中    華    民    國    98    年     6    月    8     日
                            交通法庭  法  官   邱玉汝
以上正本證明與原本無異。
如不服本裁定，應於裁定送達後5日內向本院提出抗告狀。
中    華    民    國    98    年    6     月    8     日
                                      書記官   陳怡芳


司法院資訊處製作；財團法人民間司法改革基金會備份。
